【裁判字號】    92,家訴,152
【裁判日期】    921030
【裁判案由】    確認婚姻不成立
【裁判全文】
臺灣臺北地方法院民事判決                        九十二年度家訴字第一五二號
    原      告  乙○○
    被      告  甲○○
右當事人間請求確認婚姻不成立事件，本院判決如下：
    主      文
原告之訴駁回。
訴訟費用由原告負擔。
    事       實
甲、原告方面：
一、聲明：確認原告與被告間婚姻關係不存在。
二、陳述：兩造於民國九十年間於大陸地區辦理結婚登記，被告至今尚未來台，雖已
    於台灣辦理結婚登記，但並無公開儀式及二人以上證人見證，故兩造間之婚姻關
    係並未成立，為此請求判決如訴之聲明所載。
三、證據：提出被告大陸地區居民
    證。
乙、被告方面：本件未經言詞辯論，故無被告之聲明及陳述可資記載。
丙、本院依職權向臺北市北投區戶政事務所函調兩造辦理結婚登記時所檢送之資料、
    向內政部警政署入出境管理局函調被告之入出境記錄。
    理  由
一、原告起訴主張兩造雖於大陸地區及台灣地區辦理結婚登記，但並無公開儀式及二
    人以上之證人見證，故兩造間之婚姻關係並未成立云云。
二、經查，按台灣地區與大陸地區人民結婚之方式及其他要件，依行為地法之規定，
    台灣地區與大陸地區人民關係條例第五十二條第一項定有明文。又大陸地區婚姻
    法第八條亦規定「要求結婚的男女雙方必須親自到婚姻登記機關進行結婚登記，
    符合本法規定的，予以登記，發給結婚證。取得結婚證，即確立夫妻關係。未辦
    理結婚登記，應當補辦登記」。茲本件原告固為已在台灣地區
    此經臺北市北投區戶政事務所於九十二年十月七日以北市投戶字第○九二一○三
    九二○○○號函檢送原告之
    大陸地區居民
    婚，依上開規定，其結婚之要件，如依行為地法即大陸地區法律係屬有效者，自
    難謂渠等結婚並未合法成立。查本件原告並不否認兩造已在大陸地區辦理結婚登
    記完畢（參本院九十二年十月二十九日言詞辯論筆錄），而依前揭臺北市北投區
    戶政事務所檢送之卷附資料所示，兩造於大陸地區辦理結婚後，確已辦理結婚登
    記並經大陸地區福建省福州市民政局核發結婚證，嗣亦經福建省福州市公證處發
    給結婚證明書（即二○○一年榕公證內民字第七九一九號公證書），其後上開大
    陸地區公證書並據財團法人海峽交流基金會驗證屬實（依臺灣地區與大陸地區人
    民關係條例第七條規定：「在大陸地區製作之文書，經行政院設立或指定之機構
    或委託之民間團體驗證者，推定為真正」），爾後復為上揭戶政事務所准許在台
    灣地區辦理結婚登記（以上有大陸地區結婚證、結婚證明書、公證書及財團法人
    海峽交流基金會之驗證書、戶政事務所之結婚登記申請書存卷足考）。是依前揭
    事證，可見兩造結婚已經符合前揭大陸地區婚姻法第八條規定之結婚形式要件，
    依上開台灣地區與大陸地區人民關係條例第五十二條第一項之規定，已屬有效成
    立甚明。茲兩造婚姻既已合法成立，則原告以兩造婚姻不符合民法第九百八十二
    條所定之「公開儀式」、「二人以上證人」要件為由，而訴請確認兩造婚姻關係
    不成立，即顯無理由，難以准許。至原告另稱被告婚後並未來台各情，縱或屬實
    ，亦不過係屬渠等間婚姻是否因此具備離婚之事由而已，惟此並非本件審理之範
    疇，附此說明。
三、從而，原告訴請判決確認兩造婚姻關係不存在之訴，即屬顯無理由，應予駁回。
四、結論：原告之訴為顯無理由，依民事訴訟法第二百四十九條第二項、第七十八條
    ，判決如主文。
中      華      民      國    九十二    年      十      月     三十     日
                                  家事法庭法      官  蕭胤瑮
右為正本係照原本作成
如對本判決上訴，須於判決送達後廿日內向本院提出上訴狀
中      華      民      國    九十二    年      十      月     三十     日
                                          書  記  官  王文心


司法院資訊處製作；財團法人民間司法改革基金會備份。
